臺灣高等法院高雄分院民事判決　　　　　 99年度上字第215號
上 訴 人　　沈明
被上訴人　　林石
　　　　　　林文彬
　　　　　　林素菊
　　　　　　林素慧
　　　　　　林文傑
被上訴人　　林藍
　　　　　　林蔡認
　　　　　　林文堂
共　同
訴訟代理人　蔡祥銘律師
　　　　　　蔡晉祐律師
被上訴人　　光洲建設股份有限公司
法定代理人　柯文談
上一人
訴訟代理人　陳建欽律師
　　　　　　黃郁婷律師
上列當事人間請求給付報酬事件，上訴人對於民國99年9 月24日
臺灣高雄地方法院99年度訴字第673 號第一審判決提起上訴，本
院於100 年4 月6 日言詞辯論終結，判決如下：
    主  文
上訴駁回。
第二審訴訟費用由上訴人負擔。
    事實及理由
一、被上訴人林柯梅貴於民國100 年2 月19日死亡（本院卷183
    頁），其繼承人即配偶林石、子女林文彬、林素菊、林素慧
    及林文傑聲明承受訴訟（本院卷181 頁），核無不合，應予
    准許。
二、上訴人起訴主張：伊從事土地買賣仲介業務，96年12月間知
    悉被上訴人林石、林柯梅貴共有坐落高雄市○○區○○段19
    9 地號；被上訴人林藍、林蔡認共有同段199 之1 地號及被
    上訴人林文堂所有之同段第199 之2 地號3 筆土地（下合稱
    系爭土地），乃主動詢問林石、林藍有無售地意願，並表示
    可居間仲介，之後陸續與林文堂、林蔡認、林柯梅貴接觸，
    其等均表示售地意願，並委伊代覓買主。嗣於97年12月間，
    伊將上開售地訊息告知被上訴人光洲建設股份有限公司（下
    稱光洲公司），該公司表達購買意願，委伊偕同該公司開發
    部副理張庭基共赴林石、林藍家中，居間商討買賣事宜，因
    林石等人認光洲公司每坪開價新臺幣（下同）40萬元過低，
    致無法成交。詎98年5 月間，被上訴人竟以每坪53萬元，總
    價20,988萬元之價格買賣成交系爭土地，並於同年10月間辦
    妥所有權移轉登記。伊雖未與被上訴人約定居間報酬，惟該
    買賣係伊居間媒介及報告締約機會而成，被上訴人私下交易
    ，顯係故意脫免給付報酬之義務，有違誠信，伊自得依居間
    之法律關係請求被上訴人依不動產仲介習慣，買賣雙方各依
    交易總價之1%計算給付報酬。縱伊無法證明與林石等人間之
    居間契約存在，惟光洲公司確係因伊報告訂約機會，並偕同
    張庭基前往林石、林藍家中拜訪，始取得林文堂名片，進而
    順利成交，伊自得請求光洲公司給付居間報酬。並聲明：(一)
    林石、林藍、林柯梅貴、林蔡認應各給付34萬9,800 元；林
    文堂應給付69萬9,600 元，及均自起訴狀繕本送達翌日起至
    清償日止，按週年利率5%計算之利息。(二)光洲公司應給付20
    9 萬8,800 元，及自起訴狀繕本送達翌日起至清償日止，按
    週年利率5%計算之利息。(三)願供擔保，請准宣告假執行。原
    審判決上訴人敗訴，上訴人提起上訴，求予廢棄原判決，改
    判：(一)林石、林藍、林蔡認各給付17萬4,900 元；林柯梅貴
    之承受訴訟人即林石、林文彬、林素菊、林素慧及林文傑應
    連帶給付17萬4,900 元；林文堂應給付34萬9,800 元，及均
    自起訴狀繕本送達翌日起至清償日止，按週年利率5%計算之
    利息。(二)光洲公司應給付209 萬8,800 元，及自起訴狀繕本
    送達翌日起至清償日止，按週年利率5%計算之利息。(三)願供
    擔保，請准宣告假執行（其餘敗訴部分，未據上訴，已告確
    定）。
三、林石、林藍、林蔡認、林文彬、林素菊、林素慧、林文傑及
    林文堂（下合稱林石等人）均以：95、96年間漢神巨蛋百貨
    開始興建起，即不時有建設公司、投資客、代書前來探詢有
    無出售系爭土地之意願，迄97年7 月間，百貨公司開幕營運
    後更見頻繁，惟伊等當時並無售地意願及計劃，不可能與上
    訴人簽訂居間契約。上訴人雖曾偕同光洲公司人員到府詢問
    林石、林文堂有無售地意願，惟經伊等明白拒絕後，上訴人
    及光洲公司隨即離去，並未出價，上訴人亦無居間斡旋情事
    。迨98年3 、4 月間，因林石、林柯梅貴健康狀態不如以往
    ，為免造成子女負擔，始有售地想法，而與多位買主協商價
    格後，方於98年7 月間與光洲公司簽訂買賣契約。伊等既未
    與上訴人訂立居間契約，則其請求居間報酬，自無理由等語
    置辯。並聲明：(一)上訴駁回。(二)如受不利判決，願供擔保，
    請准宣告免為假執行。光洲公司則以：上訴人雖曾於97年間
    表示林石等人有意出售系爭土地，惟因仲介業常有以此種「
    釣魚」手法偽稱地主有意出售，待與地主接觸後，始從中進
    行遊說出售事宜，伊為確認林石等人有無售地意願，遂指派
    張庭基偕同上訴人前往林石家中探詢，惟林石、林文堂當時
    均表明無意願出售，伊即未出價，張庭基交換名片後，隨即
    離去。上訴人不僅未報告訂約之機會，當場亦未媒介遊說，
    事後伊亦未委由上訴人居間斡旋買賣事宜，伊與上訴人自無
    居間契約，上訴人請求報酬無理由等語置辯。並聲明：(一)上
    訴駁回。(二)如受不利判決，願供擔保，請准宣告免為假執行
    。
四、上訴人主張林石等人於98年7 月9 日與光洲公司簽訂土地買
    賣契約書，以每坪52萬5,000 元，總價2 億791 萬2,560 元
    買賣系爭土地，嗣於98年10月30日以買賣為原因，辦妥所有
    權移轉登記為被上訴人所不爭，並有高雄市政府地政處楠梓
    地政事務所99年3 月4 日高市地楠一字第0990002497號函送
    之土地異動索引暨登記檔案及買賣契約書等件影本可稽（原
    審卷第32至106 頁、第206 至213 頁），堪信為真。
五、本件爭點：上訴人與林石等人、光洲公司究有無居間契約存
    在？茲將本院判斷分述如下：
  (一)按主張法律關係存在之當事人，須就該法律關係發生所須具
    備之特別要件，負舉證之責任。而此特別要件之具備，苟能
    證明間接事實並據此推認要件事實雖無不可，並不以直接證
    明者為限，惟此經證明之間接事實與要件事實間，須依經驗
    法則足以推認其因果關係存在者，始克當之。倘負舉證責任
    之一方所證明之間接事實，尚不足以推認要件事實，縱不負
    舉證責任之一方就其主張之事實不能證明或陳述不明、或其
    舉證猶有疵累，仍難認負舉證責任之一方已盡其舉證責任，
    自不得為其有利之認定（最高法院91年度台上字第1613號裁
    判要旨可資參照）。又按民法第565 條所定之居間有二種情
    形，一為報告訂約機會之報告居間，一為訂約之媒介居間。
    而居間契約屬於服務性質，居間人之所以為上開報告訂約機
    會或媒介者，係為履行其居間契約之義務。居間契約之成立
    ，必須當事人間有成立居間契約之合意，約定由一方為他方
    報告訂約機會或為訂約之媒介而後可。而該契約之成立，固
    不以訂立書面為必要，惟仍須雙方意思表示業已合致及居間
    人確有履行符合居間契約約定之事實，始足當之。
  (二)上訴人主張其受林石等人委託尋覓系爭土地之買主，嗣偕同
    光洲公司張庭基前往林石家中拜會，促成其等成交買賣系爭
    土地，業向被上訴人報告訂約機會，成立居間契約，則兩造
    雖未約定報酬，惟依民法第566 條第2 項規定，被上訴人仍
    應依習慣分別給付報酬云云，固據提出地籍圖謄本，並舉證
    人羅本在、郭榮宏為證。然均為被上訴人所否認，並以前揭
    情詞置辯。是依前開說明，上訴人自應先舉證證明其與被上
    訴人間各有居間契約存在，及其有履行其等間居間契約之事
    實。然查：
  1.林石等人、光洲公司未與上訴人簽訂任何居間報酬契約乙節
    ，為上訴人所不爭執。又上訴人就林石等人如何與其締結居
    間契約之過程，先於原審陳述：伊於96年12月間知悉林石等
    人共有系爭土地，乃主動向林石、林藍詢問有無出售系爭土
    地之意願，並表示可代為仲介，嗣又陸續與林文堂、林蔡認
    、林柯梅貴接觸，其等均表示有意願出售系爭土地，並請伊
    代覓買主（原審卷2 至3 頁起訴狀）。林石與伊約定內容是
    每坪60萬元以上才要出售，林藍表示要伊去找願意以每坪70
    萬元購買系爭土地之買主，伊係受託為林石等找尋出價超過
    林石等人所希望價格之買主，其與林石等人間，有居間契約
    存在等情（原審卷157 至158 頁）。嗣於本院陳述：「96年
    底林石與我口頭成立報告居間，他叫我幫他處理土地，說價
    格愈高愈好，約45萬至50萬之間，....所以我把訊息帶到各
    家建設公司報告」、「（問：地主部分是否僅主張林石與你
    口頭成立報告居間契約？）當時林藍也在場」、「（問：你
    和林柯梅貴、林蔡認、林文堂等成立報告居間契約的舉證為
    何？）林柯梅貴也在場，因當時她還沒生病，可是他們話不
    多，林石叫他們不要講話，讓他處理就好。當天在場的有林
    石、林藍、林柯梅貴、林蔡認都在場，都由林石代表發言與
    我接洽，只有林文堂不在場」、「（問：林文堂部分的舉證
    為何？）97年12月份我帶光洲公司張庭基到林家拜訪時，林
    文堂在場，我是當場跟他報告居間締約機會，當場有出價每
    坪40萬元」（本院卷78頁背面），復稱97年10月份羅本在提
    供地籍圖時，聽他口氣急著要處理這塊地，97年10月份才與
    光洲副理張庭基聯繫，但在97年2 、3 月間就向其報告過這
    塊地（本院卷79頁），並在起訴狀第二段表示是經過一年的
    努力奔波後才在97年12月間向光洲公司介紹系爭三筆土地地
    主欲出售之訊息，並帶張庭基去林石等人家中介紹認識及討
    論買賣事宜並出價（原審卷3 頁、本院卷80至81頁）。依上
    訴人前開所述關於如何與林石等人分別成立居間契約之過程
    ，自相矛盾，復為林石等人所否認，自難認上訴人已與林石
    等人就成立居間契約已達成合意。
  2.況依上訴人主張，若林石等人在96年底即與成立居間契約者
    ，上訴人自應依居間契約約定積極代覓買主，並以林石等人
    所欲出售之價格即每坪60至70萬元之區間價格轉達建設公司
    ，並搓合成交，始可謂符合居間契約履行之本旨。尤以，上
    訴人自承其受林石等人委託約定應辦之事項就是要找超出其
    等所希望之價格等語明確（原審卷157 頁）。然上訴人自陳
    於97年10月間，經羅本在提供地籍圖後，始與光洲公司之張
    庭基聯繫，且其提供光洲公司之地籍圖係於97 年6月26日始
    列印（原審卷197 頁），上訴人並在該地籍圖上加註：「商
    四共4 筆、627 、199(東峰不動產) 沈明提供、每P45 萬」
    等字樣，該地籍圖所標示之土地，除林石等人所有之系爭土
    地三筆外，另包含非屬同一地主即林石等人所有之同段第19
    8 地號土地在內。據此足見，上訴人向光洲公司推薦系爭土
    地時，開出每坪45萬元之售價，顯然低於其所述林石等人希
    望之每坪至少60萬元起跳至70萬元之間價格，其所推介之土
    地，亦不僅為系爭土地，顯與履行其所謂與林石等人間之居
    間契約內容有別。而上訴人雖稱除光洲公司外，另代為尋找
    買主即福懋建設、友友建設及祥信建設等，卻僅偕同光洲公
    司到訪，而未介紹其餘建設公司與林石等人接洽（原審卷15
    8 頁），是上訴人所為，在在有違居間契約之約定及常情，
    難予採信。參以，上訴人自承從事土地開發仲介，都會到地
    主家拜訪，詢問土地狀況，順便報告附近行情（本院卷78頁
    背面），經本院詢問若和被上訴人間有成立居間契約，為何
    未約定報酬時，復答稱：「當初我剛做不久，我是從95年10
    月間開始從事土地開發，並不是很熟悉業界規則，本來口頭
    上應該要詢問成交要給我百分之幾，但當時沒有談到這個，
    若談的時候沒有確切的說要買賣，我們是比較不談報酬問題
    」、「（問：你所謂談的時候沒有確切的說要買賣是何意思
    ？）一般我們會詢問他賣的意願，如果意願不高我們就不會
    談到報酬問題，當時我做不久，還是生手，所以我沒有問他
    這些問題」（本院卷80頁背面）。由此益徵上訴人於96年底
    前往林石家中，僅為藉機探詢地主出售系爭土地意願之隨機
    拜會而已，林石當時確無售地意願，上訴人即未繼續洽詢，
    更遑論有進而成立居間契約及約定報酬之可能。是上訴人主
    張其與林石等人已口頭成立居間契約，並依約報告締約機會
    云云，核與事實不符，殊無可採。
  3.上訴人復主張其於97年12月間將系爭土地待售之訊息告知光
    洲公司，光洲公司亦表達購買之意願，並委伊偕同張庭基前
    往林石、林藍家中，居間商討買賣系爭土地事宜等情。光洲
    公司對於上訴人主動提供系爭土地之地籍圖，並偕同張庭基
    前往林石、林藍家中乙節雖不爭執，然否認與上訴人間有居
    間契約存在。查，證人張庭基於原審證述：伊前任職光洲公
    司，擔任業務副理，上訴人向伊兜售1 筆600 多坪的土地，
    每坪開價45萬元，伊本身從事土地開發，大概知道土地的行
    情，系爭土地，一般開價約50萬元、60萬元，上訴人僅開價
    45萬元，伊認為可以開發，所以才與上訴人一同去瞭解土地
    的情形等語（原審卷187 頁）。證人柯俊吉即光洲公司副總
    經理亦於原審證稱：97年11月間張庭基曾介紹上訴人與伊認
    識，當時上訴人除介紹系爭土地外，尚介紹同段第198 地號
    土地，表示係同一位地主要出售，當時地籍圖有標價為每坪
    45萬元，伊詢問上訴人對土地的掌握度、對地主的認識，上
    訴人答不出來，因為其介紹之土地，市價每坪應為50萬元、
    60萬元之價值，但其僅報價每坪45萬元，與行情不符，伊想
    瞭解價格是否真的是每坪45萬元，也想瞭解地主有無出售之
    意願，所以請張庭基與其去拜訪地主等語（原審卷180 、18
    1 頁）。參佐上訴人當時提供光洲公司參考之地籍圖謄本開
    價每坪45萬元，除地籍圖謄本外，並未提供其他足以表徵林
    石等人即為系爭土地之所有權人，均有出售土地之意願，及
    地主背景等資料供光洲公司研議。故柯俊吉、張庭基證稱：
    光洲公司係因上訴人介紹系爭土地時之開價低於市場價格，
    為確認地主開價是否如此，想瞭解地主有無出售意願，而指
    派張庭基偕同上訴人前往拜訪，一探虛實，因不確定地主之
    意願，並未達到請上訴人居間協調價格階段，故未同意由上
    訴人居間協調價格等語（本院卷第180 、186 、187 頁），
    無違常情，自堪採信。況上訴人並不否認提供光洲公司之地
    籍圖為四筆土地，尚有新民段198 地號，嗣稱該198 地號土
    地為建設公司所有，不可能出售，當初雖有提到要出售，但
    經事後查證沒有要出售之意，所以才沒帶光洲公司之張庭基
    去找地主（原審卷192 頁）。由此益徵上訴人事先應係隨意
    提供資訊，並非基於取得林石等人之授權委託居間仲介為前
    提探詢光洲公司購地意願。而光洲公司登記資本總額為48,5
    77萬7,250 元，所營事業除有住宅及大樓開發租售外，亦有
    仲介服務業，有公司變更登記表附卷可憑（原審卷112 至11
    3 頁），可見光洲公司本身亦有經營土地開發仲介服務業，
    自無委任上訴人居間開發土地之必要。故自難單憑上訴人曾
    偕同張庭基共赴林石、林藍家中之事實，遽予推認光洲公司
    業與上訴人成立報告居間契約之意思表示合致。
  4.況上訴人縱偕同光洲公司之張庭基共赴林石家中拜會，交換
    名片，張庭基復證稱：地主當時並無售地意願，停留5 分鐘
    隨即離去，嗣約一個月後，有電話聯繫上訴人，請其詢問地
    主有無售地意願，因為當時已經接近98年過年，若地主缺錢
    ，應會有售地意願，但上訴人向伊表示地主並無售地意願，
    後來就無消息等情（原審卷187 至188 頁），亦核與前揭上
    訴人自陳地主並無確切說要買賣，及上訴人後續遲至羅本在
    告知售地乙事後始知被上訴人買賣成交等情節相符，故張庭
    基之證詞，堪信為真。衡情若當場被上訴人有互相出價，則
    依上訴人所述與被上訴人間之居間契約應當繼續居中斡旋撮
    合成交，以確保獲得居間報酬，始符常情。但上訴人後續並
    未為任何作為，復經由羅本在轉告始知被上訴人已經買賣成
    交系爭土地之消息。故上訴人所稱張庭基當場有出價每坪40
    萬元，亦非可採。據上堪認上訴人偕同光洲公司張庭基前往
    林石、林藍家中拜會時，亦非基於為林石等人或光洲公司報
    告訂約機會或居中斡旋議價而為媒介，自無從僅憑上訴人曾
    偕同光洲公司之張庭基共赴林石、林藍家中拜會，交換名片
    ，即謂其等間有居間契約存在。縱張庭基係於97年11、12月
    間因上訴人帶同前往林石家中拜訪，因而認識林石，並與林
    文堂交換名片，嗣於98年5 月間，始能電話聯繫地主洽談購
    地事宜，進而順利成交，然上訴人既未能證明其與光洲公司
    間有成立居間契約之合意存在，自難僅據被上訴人就系爭土
    地買賣成交之事實而請求給付報酬。
  5.至上訴人雖稱張庭基出價每坪45萬元過低，伊曾建議要以較
    高價格去談云云，然該價格核與上訴人於提供光洲公司之地
    籍圖上自行開價之每坪45萬元相符，上訴人自陳當時說不要
    用50萬，以45萬元行情價來開價（本院卷80頁）。而其雖解
    釋當時未依林石、林藍所欲價格每坪60萬至70萬元區間出價
    ，係因為要併同另三筆202 、202-1 、202-2 等三筆土地一
    起處理，始以45萬元向光洲公司報價，然其提供光洲公司之
    地籍圖謄本卻僅標示4 筆，復未能舉證證明除該地籍圖謄本
    外，另有提供它份地籍圖謄本（本院卷81頁）之事實，益徵
    上訴人前開所言，顯相矛盾，殊無足採。
  6.上訴人另舉證人羅本在之證詞以證林石等人確有出售系爭土
    地之意願，林藍之子林文信曾請羅本在代為尋覓買主等情，
    足證上訴人與林石等人確有成立居間契約云云。然依證人羅
    本在先後於原審及本院證述：林文信曾於97年9 月、10月間
    拿地籍圖謄本去找伊，並向伊表示，林文信之父親、伯父及
    堂兄要出售土地，每坪大約50萬元左右，請伊幫忙找買主，
    伊知道上訴人從事土地仲介業務，所以將此消息告訴上訴人
    ，伊也有去找其他土地仲介的業者等語（原審卷228 頁、本
    院卷122 至126 頁）。惟查，林文信則於原審證稱：並未提
    供地籍圖及委託羅本在代為尋覓買主，亦未帶其去看過系爭
    土地（原審卷232 頁）。又林文信僅為林藍之子，非系爭土
    地之所有權人，自無就系爭土地與上訴人締結居間契約，委
    託上訴人代為尋覓買主之權限。且羅本在自承經營KTV ，並
    非專業土地仲介人員，林文信僅帶伊去看過土地，並未介紹
    伊去找土地之所有權人，伊亦不清楚上訴人與光洲公司或林
    石等人間洽談買賣土地之過程（原審卷231 頁）。而羅本在
    於本院證稱：上訴人曾帶過多家建設公司去地主家中洽談買
    賣事宜，曾經陪同福懋建設人員前往時，遇到光洲公司人員
    （本院卷123 頁），復核與上訴人自稱僅陪同光洲公司前往
    林石家中洽談之情節不符，上訴人亦自承羅本在並不知道伊
    之前與林石等人如何談，及仲介相關事宜（本院卷80頁背面
    ）。上訴人自陳其與林石等人成立居間契約，受委任代為尋
    覓買主之時間點，亦與羅本在證稱之97年9 月、10月，始經
    林藍之子林文信告知系爭土地要出售之時點，互不吻合，而
    依羅本在提出之地籍圖列印日期為97年3 月24日，標示之六
    筆土地地號新民段202-1 、202-2 、202-3 、199-2 、199-
    3 、199-4 ，與林石等人所有之地號為新民段202 、202-1
    、202-2 、199 、199-1 、199-2 亦有所出入（原審卷257
    頁），有202-3 、199-3 、199-4 等三筆土地登記謄本可參
    （原審卷269 至271 頁），衡情地主若有積極售地意願，自
    無併列標示非屬自己所有之土地委託他人仲介之理。綜上各
    節，依羅本在之證詞不能認定林石等人有委託上訴人代覓買
    主之居間事實，自無從採為有利上訴人之認定。
  7.上訴人另主張居間契約為諾成契約，縱未簽訂書面，不能忽
    略契約默示成立之情形，而謂兩造間居間契約未成立而免除
    被上訴人給付居間報酬之義務，民法第566 條第1 項亦規定
    ，如依情形，非受報酬即不為報告訂約機會或媒介者，視為
    允與報酬云云。惟依前所述，上訴人既無法證明其與林石等
    人、光洲公司間有分別成立居間契約之合意，且依上訴人所
    為，亦無從認定其有為被上訴人履行居間契約之事實，更遑
    論有默示成立居間契約之餘地。況系爭土地坐落漢神巨蛋百
    貨商圈之黃金地段，奇貨可居，成交總價近2 億8,000 萬元
    ，金額非小，林石等人抗辯買主絡繹不絕，無委託上訴人居
    間仲介之必要，非屬無據。若有居間契約存在，衡情亦應就
    居間報酬之給付成數，事先言明，以杜紛爭。此由上訴人聲
    請之證人郭榮宏證述：當時金融風暴仲介這麼大筆土地不容
    易。不清楚兩造間有無委任仲介買賣，如果是我自己仲介這
    塊土地，通常我會跟地主談定後，買主再過來，買主過來就
    會讓買主簽1 份意向書，賣方要簽授權書，這是在收定金之
    前就要先簽的，但是有些客戶不願意簽，他直接就找代書來
    ，不願意做任何承諾或簽訂任何的授權、委託書、意向書，
    是當場直接簽定、付款，所以我們有時候介紹土地會帶同代
    書一同去，下訂的代書通常是我們找的，因為土地所有權是
    在地主名下，買方買的價格這麼高，要確定這塊土地所有權
    沒有問題，所以通常代書是我們帶去，以保障佣金的取得；
    如果等到雙方要簽定買賣契約時，就可能由買賣雙方各自找
    各自信任的代書配合辦理等詞（本院卷153 頁以下），益得
    明證。準此，證人柯俊吉證稱：如果價格是幾百萬或幾千萬
    元的小土地，給付的報酬大約是1%，因為系爭土地是比較大
    的土地，給付的報酬在0.2%、0.3%、0.5%都有可能。報酬必
    須事先談好，否則會引起糾紛，公司每筆開銷必須要有憑證
    ，就算是口頭約定，也會在簽約前就在契約上載明給付報酬
    等語（原審卷183 頁），核與交易習慣相符，堪信為真。是
    上訴人主張高雄市不動產仲介經紀商業同業公會99年3 月8
    日99高房七字第0016號函所稱：經紀業或經紀人員應將所欲
    收取報酬標準及買賣或租賃一方或雙方之比率記載於房地產
    委託銷售契約書、要約書、或租賃委託契約書、要約書，俾
    使買賣或租賃雙方事先之充分瞭解（本院卷第31頁）之交易
    型態僅適用於公司行號，自非可採。參以上訴人自陳從事土
    地仲介業務，顯非全無交易經驗之人，以系爭土地交易成交
    價格高達2 億餘元，報酬係按成交價格0.2%、0.3%、0.5%、
    1%計算，酬金差距動輒數十萬元，故居間報酬之成數，理應
    形諸文字，以明權益，始符交易常情。是上訴人主張其與被
    上訴人僅口頭訂立居間契約，復未約定居間報酬數額（原審
    卷第154 、157 頁）云云，顯然悖於常情及業界交易習慣，
    亦核與民法第566 條規定不合，要無可採。
  8.上訴人又稱被上訴人私下交易，隱瞞買賣訊息，故意脫免給
    付居間報酬之義務，有違誠信云云。然當事人締結之契約一
    經合法成立，始應受其拘束。本件上訴人與被上訴人間均無
    居間契約存在，雙方自無受居間契約拘束之義務。因此，被
    上訴人間如何締結買賣系爭土地，核與上訴人無關，被上訴
    人間買賣系爭土地，未告知上訴人，自無何違反誠實信用原
    則可言。
  (三)綜上各節，上訴人既未能舉證證明其與林石等人、光洲公司
    間意思表示一致，居間契約已成立之事實，且依其所述情節
    亦無從認定其係為履行居間契約而與被上訴人交涉，則上訴
    人與被上訴人間既無報告、或媒介居間契約存在，其自無請
    求被上訴人給付報酬之權利可言。
六、綜上所述，上訴人不能舉證證明其與林石等人、光洲公司間
    有任何居間契約存在之事實，自無請求被上訴人應就買賣系
    爭土地給付其居間報酬之權利。從而，上訴人本於居間契約
    請求林石、林藍、林蔡認應各給付17萬4,900 元；林柯梅貴
    之承受訴訟人即林石、林文彬、林素菊、林素慧及林文傑應
    連帶給付17萬4,900 元；林文堂應給付34萬9,800 元；光洲
    公司應給付209 萬8,800 元，及均自起訴狀繕本送達翌日起
    至清償日止，加計法定遲延利息，均無理由。原審判決駁回
    上訴人之訴及其假執行之聲請，核無違誤。上訴意旨指摘原
    判決不當，求予廢棄改判，為無理由，應予駁回。兩造其餘
    攻防及陳述，經審酌後認對本判決結果不生影響，爰不逐一
    論述，併此敘明。
據上論結，本件上訴為無理由，依民事訴訟法第449 條第1 項、
第78條，判決如主文。
中    華    民    國    100   年    4     月    20    日
                            民事第六庭
                                審判長法官  許明進
                                法      官  李炫德
                                法      官  蘇姿月
以上正本證明與原本無異。
如對本判決上訴，須於判決送達後20日內向本院提出上訴狀，其
未表明上訴理由者，應於上訴後20日內向本院提出上訴理由書（
均須按他造當事人之人數附繕本）。上訴時應提出委任律師或具
有律師資格之人之委任狀，並依附註條文規定辦理。如委任律師
提起上訴者，應一併繳納上訴審裁判費。
中    華    民    國    100   年    4     月    20    日
                                書  記  官  鄭翠芬
附註：
民事訴訟法第466 條之1 ：
對於第二審判決上訴，上訴人應委任律師為訴訟代理人，但上訴
人或其法定代理人具有律師資格者，不在此限。
上訴人之配偶、三親等內之血親、二親等內之姻親，或上訴人為
法人、中央或地方機關時，其所屬專任人員具有律師資格並經法
院認適當者，亦得為第三審訴訟代理人。
第1 項但書及第2 項情形，應於提起上訴或委任時釋明之。